【裁判字號】    92,交抗,867
【裁判日期】    921212
【裁判案由】    違反道路交通管理處罰條例
【裁判全文】
臺灣高等法院交通事件裁定                        九十二年度交抗字第八六七號
    抗  告  人
    即受處分人  甲○○
右抗告人因違反交通管理處罰條例案件，不服台灣桃園地方法院中華民國九十二年五
月三十日所為裁定（九十二年度交聲字第一八號）提起抗告，本院裁定如左：
    主  文
抗告駁回。
    理  由
一、本件原裁定以抗告人即異議人甲○○於民國九十一年八月二十四日上午九時二十
    四分許，將ＫＮ－五三二七號自小客車停放在屬彎道且下坡路段之台北縣土城市
    ○○○路靠近承天路一０七巷九十二號對面路段，經台北縣警察局土城分局交通
    分隊員警簡基育發覺當場開單告發等情，業據證人簡基育警員到庭證述：該路段
    是一個一八０度的彎道且是下坡路段，例假日的車流量很大，如果停在那個彎道
    會影響交通視線，而且很危險，該路段已發生很多的死亡車禍。（現場是否有禁
    止停車的標誌？）之前有，但是因為該路段施工時，將標誌拆掉，該路段的白線
    是車道邊線。我不知道何時拆的，但是我舉發當時尚未裝回，現在已裝上去了等
    語屬實。此亦為異議人所不否認。再參諸簡基育警員所提供前開路段之現場照片
    ，該路段雖不至有簡基育警員所證之一八０度之彎道，然該路段為一斜坡且亦確
    屬彎度甚大之彎道，堪認該路段為一彎道無訛。堪認異議人確有於前開時地，將
    前揭車輛停放在彎道上之情。異議人雖以該路段並無禁止停車之標誌告知民眾，
    無法得知云云置辯，惟按駕駛人駕駛車輛在道路上應遵守道路交通標誌、標線之
    指示，固為道路交通管理處罰條例第四條第一項所明定。然標誌、標線之設置目
    的，係在於提供車輛駕駛人及行人有關道路路況之警告、禁制、指示等資訊，以
    便利行旅及促進交通安全。又禁制標誌，用以表示道路上之遵行、禁止、限制等
    特殊規定，告示車輛駕駛人及行人嚴格遵守，道路交通標誌標線號誌設置規則第
    二條、第十條第二款亦定有明文。依上述釋義可知，道路設置之交通標誌、標線
    僅在提供車輛駕駛人在道路駕駛之相關資訊，並督促駕駛人遵守，以維交通安全
    ，汽車駕駛人在有設置標誌、標線之道路固應遵守標誌、標線之規定，惟在未設
    置標誌、標線之道路，仍應遵守道路交通管理處理條例之相關規定，自不待言，
    此由道路交通管理處罰條例第五十六條第一項之規定，將汽車駕駛人在彎道停車
    、及在設有禁止停車標誌、標線之處所停車者併列規定，且違反者均得處新台幣
    六百元上以一千二百元以下罰鍰之規定亦可推知。雖因隨交通量不斷增加，交通
    環境日益複雜，交通標誌、標線儼然成為公路主管機關與道路使用者間之溝通工
    具，其需用愈趨廣泛，駕駛人之依賴亦日深，然究不能以只要未設置標誌、標線
    之道路，即可不遵守道路交通管理處罰條例之相關規定，如此本末倒置，積非成
    是，自非民眾之福。異議人前開所辯，洵非的論，殊難憑採。從而，原裁決機關
    援引道路交通管理處罰條例第五十六條第一項第二款規定裁處異議人罰鍰新台幣
    六百元（依抗告人所載為九百元，裁決書亦載為九百元，原裁定顯有誤載之情形
    ，茲予以更正為九百元）於法洵無不合。異議人猶執陳詞否認而聲明異議，指摘
    原處分不當，非有理由，應予駁回。
二、抗告意旨略以員警舉發之停車地點僅有路旁白實線，並無黃線，依道路交通標誌
    標線設置規則第一百四十九條第一項第三款之規定，白實線設於路側者，作為車
    輛停放線，抗告人停車於該處，依上揭條款之規定並無理由取締與拖吊等。
三、按汽車駕駛人在彎道、陡坡停車者處新台幣六百元以上一千二百元以下罰鍰，道
    路交通管理處罰條例第五十六條第一項第二款定有明文。查抗告人甲○○於民國
    九十一年八月二十四日上午九時二十四分許，將ＫＮ－五三二七號自小客車停放
    在屬彎道且下坡路段之台北縣土城市○○○路靠近承天路一０七巷九十二號對面
    路段，經台北縣警察局土城分局交通分隊員警簡基育發覺當場開單告發等情，業
    據證人即舉發之警員簡基育證述明確，抗告人亦承認有停車於前揭之舉發路段，
    復有抗告人停車於前揭路段之相片可證，又所謂彎道，乃指道路路線係由直線及
    曲線所組成，曲線部分即為彎道，此有臺灣省交通處五十九年八月十二日交一字
    第三二七五四號令、交通部八十一年四月二十日交路字第一二二一七號函可稽，
    本件從卷附之抗告人被舉發違規之相片觀之，抗告人之車子係停在曲線上之彎道
    內側（即公路曲線部分近圓心之一側為內側），是抗告人之違規事實明確，雖抗
    告人以依道路交通標誌標線設置規則第一百四十九條第一項第三款之規定，白實
    線設於路側者，作為車輛停放線，抗告人停車於該處，依上揭條款之規定並無理
    由取締與拖吊等為抗告，惟查所謂車輛停放線，係用以指示車輛駕駛人停放車輛
    之位置與範圍。本標線之線型為白實線，線寬一○公分。但機器腳踏車停放線劃
    置等，道路交通標誌標線號誌設置規則第一百九十條第一項至第三項定有明文，
    且有其圖示可稽，又路面邊線，用以指示路肩或路面外側邊緣之界線。其線型為
    白實線，線寬為十五至二十公分，整段設置。但交岔路口及劃設有禁止停車線或
    禁止臨時停車線處得免設之，道路交通標誌標線號誌設置規則第一百八十三條亦
    定有明文，並有其圖示可稽，抗告人誤把路面邊線當為路側車輛停放線（停車位
    ），其抗告自無可採，又標誌、標線、號誌之設置目的，在於提供車輛駕駛人及
    行人有關道路路況之警告、禁制、指示等資訊，以便利行旅及促進交通安全，且
    標誌、標線、號誌之設置、養護及號誌之運轉，由主管機關依其管轄辦理之，道
    路交通標誌標線號誌設置規則第二條、第四條第一項分別定有明文，是主管機關
    可依規定設置標誌、標線、號誌，汽車駕駛人在有設置標誌、標線、號誌之道路
    固應遵守標誌、標線、號誌之規定，惟在未設置標誌、標線、號誌之道路，仍應
    遵守道路交通法令之相關規定，本件原處分機關係依道路交通管理處罰條例第五
    十六條第一項第二款規定，以抗告人在彎道停車而處罰之，並非依同條項第四款
    之在設有禁止停車標誌、標線之處所停車而處罰，抗告人認前揭違規之處所不輔
    以標誌、標線而處罰，有所不當，實有所誤會，本件抗告人之違規事實明確，原
    裁定以原處分機關援引道路交通管理處罰條例第五十六條第一項第二款規定裁處
    抗告人罰鍰新台幣九百元（原裁定誤載為六百元，與裁決書及抗告人所繳之九百
    元不合，茲予以更正為九百元），尚無不當，而駁回抗告人於原審之異議，揆諸
    前揭規定，並無不合，抗告人之抗告為無理由，應予駁回。
四、依道路交通管理處罰條例第八十九，道路交通案件處理辦法第二十六條，刑事訴
    訟法第四百十二條，裁定如主文。
中      華      民      國      九十二      年    十二    月    十二    日
                              台灣高等法院交通法庭
                                  審判長法  官  陳  正  雄
                                        法  官  劉  壽  嵩
                                        法  官  許  宗  和
右正本證明與原本無異。
不得再抗告。
                                        書記官  廖  艷  莉
中      華      民      國      九十二      年    十二    月    十六    日


司法院資訊處製作；財團法人民間司法改革基金會備份。
